臺灣高雄地方法院刑事判決　　　　　　　　　　　　九十一年度交易字第三五四號
　　公　訴　人　臺灣高雄地方法院檢察署檢察官
　　被　　　告　乙○○
右列被告因公共危險案件，經檢察官聲請簡易判決處刑（九十一年度偵字第八二八
號），茲因其不宜以簡易判決處刑，而由本院高雄簡易庭移送前來（九十一年度雄交
簡字第七二五號），本院判決如左：
    主  文
乙○○服用酒類，不能安全駕駛動力交通工具而駕駛，處拘役貳拾日，如易科罰金，
以佰元折算壹日。
    事  實
一、乙○○於民國九十一年四月三日下午二時許，與友人一同飲用不詳數量之酒類後
    ，明知已因服用酒類，注意力及控制力達不能安全駕駛動力交通工具之程度，竟
    仍於同日下午四時二十分許，駕駛車號ＬＣＢ─七九號重型機車，沿高雄市○
    ○區○○路由南往北行駛，行經德中路七十八號前，因不勝酒力而疏未注意車前
    狀況，致撞及由東往西方向行駛橫越馬路之甲○○所駕駛車號ＸＳＱ—六六二號
    （聲請簡易判決處刑書誤載為ＸＳＯ—六六二號）重型機車，致甲○○之車輛毀
    損及胸挫傷、左下肢挫傷之傷害（傷害部分未據告訴）。嗣經警前往現場處理，
    並對乙○○施以酒精測試器檢測其呼氣酒精濃度，測得其呼氣所含酒精濃度達每
    公升零點四二毫克，始悉上情。
二、案經高雄市政府警察局楠梓分局報告臺灣高雄地方法院檢察署檢察官偵查後聲請
    簡易判決處刑，嗣因本院高雄簡易庭認為不宜適用簡易判決處刑，簽准改用通常
    訴訟程序審理。
    理  由
一、訊據被告乙○○固坦承於右揭時地有酒後駕車之事實，惟矢口否認有何不能安全
    駕駛機車之犯行，辯稱：我承認有喝酒駕車，但沒有撞到甲○○，是甲○○自己
    在我前面跌倒，甲○○爬起來後，在現場就說我有喝酒，之後就報警云云。然查
    ：
  (一)右揭犯罪事實，業據被害人甲○○迭於警訊及本院審理中指述：我騎ＸＳＱ—六
    六二號重機車，當時在高雄市○○區○○路七十八號前停駛等待左方三十公尺路
    口變換紅燈，而無來車時，正欲行駛時，被乙○○從左方追撞，當時的天氣晴朗
    ，視線良好等語綦詳（參見警卷第三頁、本院卷第二七頁），復經高雄市政府警
    察局楠梓分局加昌派出所警員即證人陳建文於本院審理中結證稱：被告當時講話
    含糊不清，行走腳步不太穩，看得出來喝過酒，而且酒味很濃等語明確（參見本
    院卷第二八頁‧九十一年七月十七日審判筆錄），被告雖另辯以：警員所述不實
    在，已經過三個小時才問筆錄，我在警局做筆錄時意識清楚云云（參見本院卷第
    五二頁‧九十一年九月四日訊問筆錄），然衡情以觀，證人陳建文係高雄市政府
    警察局楠梓分局加昌派出所警員，平日職司刑事犯罪偵防工作，以維護社會安寧
    及民眾安全為職責，且與被告間又無怨隙，殊無甘冒偽證罪責，惡意設詞誣陷被
    告之理，足徵證人陳建文之證言顯較被告空言否認之辯詞為可採。
  (二)復按〔就醫學文獻所知，酒精對人體造成之影響，於呼氣時酒精濃度達每公升零
    點二五毫克（約合體內血液中酒精濃度五ＭＧ／ＤＬ或零點零五％）即會輕度
    中毒，造成輕度協調功能降低；呼氣酒精濃度達每公升零點五毫克時（約合體內
    血液中酒精濃度一ＭＧ／ＤＬ或零點一％）屬輕到中度中毒症狀，出現反應
    較慢、感覺減低、影響駕駛之狀況；呼氣酒精濃度達每公升零點七五毫克時（約
    合體內血液中酒精濃度一五ＭＧ／ＤＬ或零點一五％）屬輕到中度中毒症狀，
    出現思考改變、個性行為改變之狀況；呼氣酒精濃度達每公升一毫克時（約合體
    內血液中酒精濃度二ＭＧ／ＤＬ或零點二％），屬中度到重度中毒症狀，出
    現步態不穩、噁心嘔吐、精神混惑不清晰之狀況；呼氣酒精濃度達每公升一點五
    毫克時（約合體內血液中酒精濃度三ＭＧ／ＤＬ或零點三％）屬中到重度中
    毒症狀，出現說話不清楚、感覺喪失、視力模糊之狀況；又飲酒後一小時許，其
    體內血液酒精濃度可達最高，飲酒一小時後其體內之酒精濃度隨即消減〕，此亦
    分別有行政院國軍退除役官兵輔導委員會臺北榮民總醫院八十八年八月五日（八
    八）北總內字第二六八六八號函文影本一份在卷可參、八十八年十月二十六日（
    八八）院賓文廉字第一三四七號臺灣高等法院函中臺北醫學院附設醫院精神科
    主任蔡尚穎「酒精對人體生理與行為之影響」一文可據。另按刑法第一百八十五
    條之三「醉態駕車罪」，所謂「不能安全駕駛動力交通工具」之要件如何認定，
    於我國實務尚無判例或解釋可供參考，自應參酌外國立法例作為合理之解釋，依
    照德國司法實務認定無駕駛能力認定標準可分兩種情況，其中之一即是血液中酒
    精濃度含量千分之一點一（即呼氣所含酒精濃度每公升零點五五毫克以上者為「
    絕對無駕駛能力」），另一則是血液中酒精濃度含量千分之零點三至一點一之間
    ，並加上具體情形可認定是「相對無駕駛能力」，此二種情況均可依照刑法處罰
    。參以本件被害人於九十一年四月三日下午五時二十七分許，經警施以酒精測試
    器檢測其呼氣酒精濃度每公升零毫克，此有該呼氣所含酒精濃度檢測單影本一紙
    在卷可憑（參見警卷第四頁），足徵被害人於右揭時地並無飲酒一情堪以認定。
    然觀以被告於同日下午四時五十五分即逾其飲酒後二小時許，始經警施以酒精測
    試器檢測其呼氣酒精濃度，依前開說明，其體內酒精濃度本應隨之消減，卻仍測
    得其呼氣酒精濃度達每公升零點四二毫克等情，此有被告呼氣所含酒精濃度檢測
    單影本及高雄市政府警察局舉發違反交通管理事件通知單影本各一紙附卷可憑（
    參見警卷第十頁），復於同日下午五時許，經警對其製作測試觀察紀錄，仍有腳
    步不穩、說話含糊不清、多話等情，有該違反刑法第一百八十五條之三案件測試
    觀察紀錄表一紙附卷可稽（參見警卷第五頁）；末於同日下午七時三十分即距離
    其飲酒已逾五小時許（亦距離本件肇事當時已逾三小時十分許），經警製作筆錄
    ，卻仍講話含糊不清、行走腳步不太穩、身上酒味很濃等情，已經證人陳建文前
    開證述明確，並有被告之警訊筆錄附卷可參（參見警卷第一頁正面）。綜上以論
    ，本件肇事當時，被害人既未飲酒駕車，而被告卻係因飲酒駕車經檢測達呼氣酒
    精濃度每公升零點四二毫克，且肇事後又有如上之講話含糊不清、行走腳步不太
    穩、身上酒味很濃等情，已足認被害人前開指述亦應較被告之辯稱為可採。
  (三)此外，復有高雄市○○○○○道路交通事故調查報告表一紙及現場照片五幀在卷
    可參（參見警卷第六—九頁）。綜上所述，足認被告於肇事當時已因飲酒影響而
    達不能安全駕駛之情狀。從而，本件事證已臻明確，被告之犯行洵堪認定，應予
    依法論科。
二、核被告所為，係犯刑法第一百八十五條之三服用酒類不能安全駕駛動力交通工具
    而駕駛罪。爰審酌酒精成分對人之意識能力具有不良影響，超量飲酒後會導致對
    週遭事務之辨識及反應能力較平常狀況薄弱，對利用道路往來之人車均生高度危
    險性，被告確因酒後騎車不慎撞及他車肇事，實有可罰等一切情狀，量處如主文
    所示之刑，並諭知易科罰金之折算標準，以資懲儆。
據上論斷，應依刑事訴訟法第四百五十二條、第二百九十九條第一項前段，刑法第一
百八十五條之三、第四十一條第一項，罰金罰鍰提高標準條例第二條，判決如主文。
本案經檢察官陳正達到庭執行職務。
中      華      民      國    九十一    年      十      月     十一     日
                                  臺灣高雄地方法院交通法庭
                                    審判長法  官  吳  永  宋
                                          法  官  張  茹  棻
                                          法  官  林  家  賢
右正本證明與原本無異。
如不服本判決，應於判決送達後十日內，向本院提出上訴狀。
                                          書記官  許  雅  惠
中      華      民      國    九十一    年      十      月     十一     日
附錄本判決論罪科刑法條：
刑法第一百八十五條之三：
服用毒品、麻醉藥品、酒類或其他相類之物，不能安全駕駛動力交通工具而駕駛者，
處一年以下有期徒刑、拘役或三萬元以下罰金。
